最高法院刑事判決                              八十六年度台上字第四七一五號
    上訴人  甲○○
右上訴人因詐欺案件，不服台灣高等法院台中分院中華民國八十六年五月二十七日第
二審判決（八十六年度上訴字第六九號，起訴案號：台灣台中地方法院檢察署八十五
年度偵字第一五六九○號），提起上訴，本院判決如左：
    主  文
上訴駁回。
    理  由
按刑事訴訟法第三百七十七條規定，上訴於第三審法院，非以判決違背法令為理由，
不得為之。是提起第三審上訴，應以原判決違背法令為理由，係屬法定要件。如果上
訴理由狀並未依據卷內訴訟資料，具體指摘原判決不適用何種法則或如何適用不當，
或所指摘原判決違法情事，顯與法律規定得為第三審上訴理由之違法情形，不相適合
時，均應認其上訴為違背法律上之程式，予以駁回。本件原判決係依憑上訴人甲○○
在法務部調查局台中縣調查站訊問時與檢察官偵查中及第一審審理時之自白、扣押之
報紙廣告一則、支票二張、卷附之開戶資料，並參酌上訴人係在兜售所謂人頭支票時
為調查人員當場查獲等，據以認定上訴人有其事實欄所載之犯行。對於上訴人在原審
審理中，翻異前供，改稱：係綽號「阿丁」者刊登報紙廣告及販賣人頭支票，伊僅幫
助「阿丁」交付支票，且僅賣出二十餘張，並非常業犯等語，認係卸責之詞，不足採
信，已詳加指駁。並說明上訴人與綽號「阿丁」者及人頭支票各買受人間，分別有犯
意聯絡及行為分擔，已據上訴人在調查中供明在卷，應依共同正犯論處。因將第一審
判決撤銷，仍論處上訴人共同以詐欺罪為常業罪刑。上訴意旨略謂：上訴人販賣之所
謂人頭支票，應記載之金額、發票日等均屬空白，尚未具備支票之法定要件，非票據
法上之支票，原判決謂為支票，有適用法則不當之違誤；上訴人雖有將人頭支票販賣
他人之事實，但各該買受者於購買後，作何用途，非上訴人所得過問，自無任何意思
之聯絡，原判決遽以共犯論處，亦有不適用法則之違法；原判決認定尚未列拒絕往來
戶之所謂可照會票，顯屬信用尚佳，存兌往來正常之支票帳戶，原審未依職權調查扣
押支票帳戶往來情形，率行判決，有應調查之證據未予調查之違法云云。惟查第三審
法院應以第二審判決所確認之事實為判決基礎，據以審認第二審判決是否違背法令，
刑事訴訟法第三百九十四條第一項前段定有明文。原判決於事實欄既已認定上訴人與
綽號「阿丁」者及各購買者間，有意圖為自己及第三人不法所有之犯意聯絡，進而有
本件犯行，理由欄內，復已說明為共同正犯之理由，自無上訴意旨所指摘之不適用法
則之違法情事。又原判決僅認定上訴人係以僅有發票人印文而無發票日期、金額之空
白人頭支票為詐欺犯行之手段工具，並未認定完成支票發票行為為其犯罪構成事實，
自與本件待證事實無涉，亦無適用法則不當之可言。原判決復認明上訴人所販賣包括
尚未拒絕往來俗稱可照會票之支票，均為不能兌現之人頭支票，支票上除加蓋發票人
印文外，其餘票面金額、發票日期等應記載之事項均屬空白，則購買者任意填加日期
、金額持向他人調現或購物，均屬不能兌現之支票無疑，客觀上，自毋庸調查各該支
票帳戶往來情形之必要。原審未為此部分無益之調查，殊難任意指為違法。上訴意旨
，任憑個人主觀意見，漫事指摘，要非適法之第三審上訴理由，應認其上訴為違背法
律上之程式，予以駁回。
據上論結，應依刑事訴訟法第三百九十五條前段，判決如主文。
中      華      民      國    八十六    年      八      月      八      日
                              最高法院刑事第二庭
                                  審判長法官  施  文  仁
                                        法官  陳  炳  煌
                                        法官  張  淳  淙
                                        法官  洪  文  章
                                        法官  林  錦  芳
      右正本證明與原本無異
                                              書  記  官
中      華      民      國    八十六    年      八      月     十二     日
